臺灣高等法院臺中分院刑事判決　　 95年度上更(一)字第319號
上　訴　人
即　被　告　丙○○
指定辯護人　本院公設辯護人　甲○○
上列上訴人因違反麻醉藥品管理條例案件，不服臺灣苗栗地方法
院九十一年度訴字第三一四號中華民國九十二年九月十二日第一
審判決（起訴案號：臺灣苗栗地方法院檢察署九十年度偵字第四
二五七、四三五五、四四三一號），提起上訴，經最高法院第一
次發回更審，本院判決如下：
　　主      文
原判決除免訴部份外撤銷。
丙○○連續非法販賣化學合成麻醉藥品，處有期徒刑柒年，扣案
之甲基安非他命壹包（毛重貳點貳公克，驗餘淨重壹點捌伍公克
）、甲基安非他命肆包（驗餘淨重共參拾伍點陸貳公克，包裝重
貳點貳伍公克）、電子秤壹台、空塑膠袋肆佰參拾個及分裝管貳
支，均沒收。
　　事      實
一、丙○○前因違反麻醉藥品管理條例案件，於民國八十一年十
    二月十日經臺灣高等法院判處有期徒刑六月確定；再因違反
    同條例案件，經臺灣新竹地方法院判處有期徒刑五年一月，
    復分別經臺灣高等法院及最高法院駁回上訴，而於八十二年
    五月十日確定，另經定執行刑為五年四月，送監執行後，於
    八十三年十二月七日假釋交付保護管束而出監，嗣經撤銷保
    護管束，執行殘刑二年九月十四日，自八十七年四月十日執
    行，指揮書執行完畢日期為九十年一月二十三日。丙○○於
    上述假釋期間另犯違反電信法及詐欺罪，分別經法院判處有
    期徒刑五月及一年二月確定，嗣經定執行刑為一年六月，指
    揮書執行完畢日期為九十一年八月十九日。
二、詎丙○○於八十三年十二月七日假釋出監後，猶不知悔改，
    復基於意圖營利之概括犯意，連續為下列販賣化學合成麻醉
    藥品甲基安非他命（下稱甲基安非他命，起訴書誤載為安非
    他命）之行為，茲分述如下：
（一）八十四年底至八十五年間，在苗栗市○○路八八九號四樓
      頂好賓館（起訴書載為不詳地點），以每小包（重量約○
      ．五公克）新台幣（下同）一千元之代價，販賣甲基安非
      他命予鍾莉萍三次（起訴書載為數次）。八十六年一月五
      日凌晨一時三十分許，鍾莉萍在上開賓館五０一室為警查
      獲非法持有甲基安非他命○‧二公克，供出上情，始循線
      查獲。
（二）丙○○之友人劉富成（未據檢察官起訴）因缺錢花用，乃
      於八十六年一月一日二十二時許，將其所有之甲基安非他
      命四包毛重共三十七公克（驗餘淨重共三五．六二公克，
      包裝重為二．二五公克）及其所有預備供秤甲基安非他命
      重量之電子秤一台，拿至丙○○在苗栗市○○里○○街九
      巷三號住處，委託丙○○販賣，丙○○乃承上開意圖營利
      之概括犯意，基於與劉富成共同販賣之犯意予以收受，但
      上開甲基安非他命未及賣出，即於八十六年一月三日十三
      時二十分許，在上開住處為警查獲，並扣得上開甲基安非
      他命、電子秤一台，及丙○○所有預備供分裝甲基安非他
      命販賣之空塑膠袋四百個、分裝管二支。
（三）陳黎馨於八十五年一月二十四日二十二時許，因非法吸用
      甲基安非他命為警於上開賓館查獲，陳黎馨向承辦警員楊
      瑞斌及豆榮源供稱其所吸用之甲基安非他命係向親舅舅丙
      ○○購買，承辦警員即請陳黎馨打電話給丙○○佯裝欲向
      其購買甲基安非他命，丙○○接電話後，旋即帶來一包毛
      重二‧二公克之甲基安非他命（驗餘淨重一．八五公克）
      及其所有預備供分裝甲基安非他命之空塑膠袋三十個前來
      該賓館，但預慮遭警查獲，乃將該甲基安非他命藏置在該
      大樓二樓樓梯間之電話線箱內，身上衣服之口袋僅帶前揭
      空塑膠袋，丙○○至四樓時，即為警查獲，承辦警員經其
      陪同，於上開電話線箱內扣得該包甲基安非他命。
（四）丙○○於八十六年五月初，在其苗栗市○○里○○街九巷
      三號住處，以一千元之代價，販賣一包毛重約○．五之甲
      基安非他命予涂成林及賴政聰（該二人合買）一次。同年
      五月中旬，又在苗栗市菲力電玩店附近，以一千元之代價
      ，販賣一包毛重約○．五公克之甲基安非他命予涂成林及
      賴政聰（該二人亦為合買）一次，嗣經檢察官指揮員警循
      線查獲，始悉上情。
三、案經苗栗縣警察局移送及新竹市警察局第一分局、苗栗縣警
    察局苗栗分局報請臺灣苗栗地方法院檢察署檢察官偵查起訴
    。
　　理      由
甲、程序方面：
一、被告丙○○辯稱：伊涉嫌販賣毒品案件已歷時七年，重覆起
    訴三次，臺灣高等法院更一審已經判決無罪確定云云。
二、經查：
（一）按刑事訴訟法第二百六十七條規定，檢察官就犯罪事實一
      部起訴者，效力及於全部，並非全無限制，必須已起訴及
      未起訴各部分，均成立犯罪，始足當之。否則，若起訴部
      分不成立犯罪，縱未起訴部分罪證明確，亦無起訴效力一
      部及於全部法則之適用（最高法院七十九年度台上字第三
      二一四號判決可資參照）。故檢察官就連續犯事實之一部
      起訴，其效力及於全部者，係指起訴部分與未起訴部分均
      構成犯罪者而言；倘檢察官起訴之事實經法院審理結果，
      認為不成立犯罪時，即與未經起訴之其他事實，無一部與
      全部之關係可言，未經起訴部分，依同法第二百六十八條
      規定，法院不得審判（最高法院八十八年度台上字第六九
      八號、八十九年度台上字第五七九四號判決可資參照）。
（二）查被告因涉嫌於民國八十四年八月二十五日下午二時許、
      九月五日晚上十二時許、九月十二日凌晨一時二十分許及
      十一月二十二日晚上十時許，連續在苗栗市○○路八八九
      號四樓頂好賓館之樓下及南苗商業大樓樓下販賣安非他命
      予其外甥女陳黎馨之事實，於八十八年五月二十七日經臺
      灣新竹地方法院八十五年度訴字第一六一號判處有期徒刑
      五年六月，再經臺灣高等法院八十八年度上訴字第三四九
      六號撤銷改判為有期徒刑五年，復經最高法院八十九年度
      台上字第四三一八號撤銷原判決而發回臺灣高等法院更審
      ，臺灣高等法院於九十年七月十七日以八十九年度上更（
      一）字第七七五號撤銷原第一審判決，就上述被告涉嫌販
      賣安非他命予陳黎馨部分改判無罪，並將其餘併案審理部
      分退回檢察官續行偵辦，因當事人未上訴而於九十年十月
      十二日確定，此有前揭判決書及臺灣高等法院被告全國前
      案紀錄表附卷可稽。
（三）被告前案檢察官起訴之事實，經臺灣高等法院八十九年度
      上更（一）字第七七五號撤銷改判無罪確定，揆諸前揭最
      高法院判決要旨，即與未經起訴之其他事實，無一部與全
      部之關係可言，未經起訴部分，法院依法不得加以審判，
      自應由檢察官就未起訴部分另行起訴。從而，被告上開辯
      解，顯有誤會，先此敘明。
乙、證據能力部分：
一、被告辯稱：其於八十五年一月二十四日晚間在上開賓館之房
    間內為警刑求（本院前審之指定辯護人亦為被告辯稱此部分
    之警、偵訊筆錄無證據能力），之後，被警方帶回新竹市一
    分局之儲藏室，又被綁起來打，要伊指證是邱楨源賣伊甲基
    安非他命云云（原審法院九十二年二月十四日審判筆錄第二
    十二頁參照）。然查：
  １．證人豆榮源於原審法院上述審判時結證稱：「（我們在賓
　　　館櫃台盤查他時）他（指被告）有一點想跑的感覺，在櫃
  　　台那邊時我們有把他圍住，拉扯是有」、「（在賓館房間
    　內）剛開始他（指被告）的情緒較激動時，講話大聲是有
      的，但絕對沒有打他或動粗」、「我們觸摸他的身體，發
      現他西裝的口袋有東西，所以叫他拿出來」、「查到夾鍊
      袋（按即為空塑膠袋）後，他的情緒較穩定，然後就比較
      配合我們的盤查，他自己主動講出來說有甲基安非他命；
      他告訴我們後，帶我們一起去拿的」等情（原審法院前揭
      審判筆錄第十六至十八頁參照），核與證人楊瑞斌經隔離
      後結證稱：「他來了之後，陳黎馨說就是他，我們表明身
      份後，他很緊張說他是客人後他掉頭就要走，我們把他攔
      下來，要求他表明他的身份，然後帶他到房間內，從他身
      上找出分裝袋來，是因為放在口袋中鼓鼓的被我們察覺，
      然後我們問他東西在哪裡，因為他是送東西來的，後來問
      了半天他才帶我們去電箱找甲基安非他命」、「因為找出
      分裝袋來，他無法自圓其說，只好配合」、「沒有（對他
      動粗）」等節（原審法院前揭審判筆錄第二十七至二十八
      頁參照）相符。
  ２．再觀諸該案卷證內容，被告僅於警詢筆錄中自承其有吸用
      甲基安非他命犯行，扣案之甲基安非他命、在身上查獲之
      分裝袋均為其所有等情，但其於同日之偵查筆錄及臺灣新
      竹地方法院前案訊問、審判時對此情節亦自承屬實（前揭
      偵查筆錄第十至十二頁、第二十七頁，臺灣新竹地方法院
      前揭卷宗第五十四頁、第四二三頁參照），此外，其於該
      警詢筆錄中並無承認販賣甲基安非他命或為其他對己不利
      之情節。又被告自八十五年一月二十四日為警查獲，翌日
      上午經警詢問後，同日下午解送檢察官訊問，經起訴後，
      臺灣新竹地方法院為數次之訊問，被告從未提出刑求抗辯
      ，直至該院八十八年五月十三日審理欲終結該案時，被告
      始提出之刑求抗辯（臺灣新竹地方法院前揭卷宗第四百二
      十四頁反面參照），已屬可疑；雖證人陳黎馨於原審固結
      證稱：當時沒有搜到東西，他們應該有打他（指被告），
      因為他出來時衣服釦子沒扣，還有他在房間中，我有聽到
      他叫痛的聲音，甲基安非他命是我放在一樓跟二樓的煙灰
      缸中，甲基安非他命是警察來之前，我就放好的等語（見
      原審卷第二八五頁），但證人陳黎馨所述「甲基安非他命
      是我在警察來之前放在一樓跟二樓的煙灰缸中」等情，核
      與事實不符，顯係迴護被告之詞，詳如下述，其所述亦有
      可疑，且依證人陳黎馨所述，其並未親眼見聞被告遭毆打
      ，僅係聽到被告叫聲、見到被告衣服釦子沒扣等情，而被
      告是基於甚麼原因發出叫聲，並非陳黎馨所目睹，又被告
      當時係販賣甲基安非他命之犯罪嫌疑人，其遭警搜查身上
      衣物而使扣子打開，衡情亦屬可能，參以證人陳黎馨上開
      證述時迴護被告之態度，不能僅以證人陳黎馨上開證述，
      遽為有利被告之認定，被告既無法指出其身體受傷之證明
      方法以供本院查證，且被告於上開警、偵訊又未承認販賣
      犯行，證人陳黎馨所述亦有可疑，又查無其他證據證明被
      告有遭刑求，是被告及指定辯護人上開刑求抗辯，自非可
      採。
  ３．至於被告辯稱被警方帶回新竹市一分局之儲藏室，被綁起
  　　來打，要伊指證是邱楨源賣伊甲基安非他命乙節，此係邱
      楨源如被訴販賣安非他命案件而以被告為證人時，其證詞
      是否可採之問題，與本案審酌被告販賣甲基安非他命犯行
      相關證據之取捨毫無關連，附此說明。
二、本件證人鍾莉萍、涂成林各於警詢證稱有向被告購買甲基安
    非他命等情，又各於原審法院審理時證稱：未向被告購買甲
    基安非他命等情，另證人陳黎馨於警詢稱：是我協助警方辦
    案打電話給丙○○佯裝向他買甲基安非他命，然後他獨自來
    賓館時為警查獲的等語，於原審法院審理時證稱：從未向被
    告買過甲基安非他命，電話不是伊打的，當時是伊老闆吳介
    雄將甲基安非他命事前給伊的，叫伊將甲基安非他命及夾鏈
    袋三十個拿去放在一、二樓間樓梯的轉角的垃圾筒內等語，
    渠等於警詢中及法院審理時之供述有前後陳述不符之情形（
    各詳見下述），又證人賴政聰於警詢中及法院審理時之供述
    亦有前後陳述不符之處（亦詳見下述），本院審酌渠等於警
    詢中之證述距案發日較近，當時記憶自較深刻，可立即反應
    所知，不致因時隔日久而遺忘案情；且較無來自被告或其他
    成員同庭在場之壓力而出於虛偽不實之指證，或事後串謀而
    故為迴護被告之機會，揆諸上開說明，其於警詢中所為之陳
    述，客觀上應具有較可信之特別情況，且亦為證明犯罪事實
    存否所必要，依刑事訴訟法第一百五十九條之二規定，其於
    警詢中之證言自有證據能力。
三、按被告以外之人，於偵查中向檢察官所為之陳述，除顯有不
    可信之情況者外，得為證據，刑事訴訟法第一百五十九條條
    之一第二項定有明文。查，證人鍾莉萍、楊瑞斌及豆榮源、
    賴政聰、涂成林於偵訊時以證人之身份具結所為之證述，均
    係基於自由意志之陳述，且被告及其辯護人就此部分之證詞
    ，亦未爭執無證據能力；而證人鍾莉萍、楊瑞斌及豆榮源、
    賴政聰、涂成林於偵查中所為之證述，又查無顯有不可信之
    情況，該五人亦均於法院審理時到庭作證，接受當事人及辯
    護人之詰問，依前揭說明，自得作為證據。
丙、實體方面：
壹、被告非法販賣甲基安非他命予鍾莉萍部分：
一、訊據被告矢口否認販賣甲基安非他命予鍾莉萍，辯稱：鍾莉
    萍曾跟伊要過甲基安非他命，伊有給過她，但並未向她拿過
    錢；另外二次是鍾莉萍的客人要甲基安非他命，伊有幫忙調
    貨，但都沒有得到報酬，只是朋友間互通有無而已云云；指
    定辯護人亦為被告辯稱：被告此部分之行為僅為觸犯藥事法
    第八十三條第一項之轉讓禁藥罪等語。然查：
（一）被告於八十六年二月十二日檢察官訊問時供稱：「（問：
      你賣甲基安非他命給誰？答：）以前曾經賣過給鍾莉萍．
      ．．，是八十五年間賣的，．．．，我賣給她四、五次，
      在八十四年，一包（新台幣）一千元，我向朋友拿○．七
      公克，拿○．五公克給她，留下○．二公克供己吸用」（
      臺灣新竹地方法院檢察署八十六年偵字第一○八九號第二
      十二頁反面參照），核與證人鍾莉萍於八十六年一月五日
      在警詢時證稱：「我還曾向丙○○購買過一次」、「（問
      ：於何時何地花多少錢購買？答：）我於八十五年五月份
      左右在苗栗市○○路八八九號四樓頂好賓館以壹仟元新台
      幣購得○．一公克甲基安非他命」（同偵查卷第四頁反面
      參照）；被告及證人鍾莉萍上開所述，均稱鍾莉萍向被告
      購買甲基安非他命一包一千元，此部份所述情節互相符合
      ，雖然被告供稱伊賣給鍾莉萍之甲基安非他命一包重量為
      ○．五公克，而鍾莉萍證稱為○．一公克，兩者間雖有不
      同，但查：鍾莉萍購買上開甲基安非他命既係供己吸用，
      衡情自無於吸用前再詳予秤重之理，故其對於上開甲基安
      非他命之重量為何，所述應係概略之數，自難執此而謂其
      證詞為不可採，而依被告上開所述其係販賣之人，衡情應
      會計算其販賣之重量，此部份應以被告上開所述每包○．
      五公克為可採；至於買賣之次數，被告稱有四、五次，鍾
      莉萍僅提及一次，二者所述亦不相同，然參酌下列所論，
      應以被告上開所稱有數次之不利於己之陳述較可採信。
（二）證人鍾莉萍於九十年十二月五日偵查中雖結證否認曾向被
      告購買甲基安非他命，又於原審法院九十二年一月十七日
      審理時雖結證否認曾向被告購買甲基安非他命，但亦稱：
      伊從未向被告買過甲基安非他命，當時如果有需要的話，
      都會透過陳黎馨向被告拿，是免費的，伊從來沒有直接向
      被告拿過等語（原審法院九十二年一月十七日審判筆錄第
      四至七頁、第九至十頁參照）。但其於同一審判期日竟又
      證稱：當時被告身上正好有甲基安非他命，伊好像有向被
      告要一點吸用；當時好像有一次伊想要施用甲基安非他命
      ，被告剛好來頂好賓館，被告當時沒有貨，但說可以向朋
      友拿，過了二十分到半小時，被告就拿一小包約價值五百
      元的甲基安非他命給伊，但大概看伊可憐，沒有向伊拿錢
      （該審判筆錄第十三頁至十五頁參照）。其於同一審判期
      日復證稱：伊共向被告拿過三次甲基安非他命，第一次約
      於八十四年、八十五年間，伊因牙痛要去看牙醫，在被告
      家附近碰到被告，伊向被告要甲基安非他命，被告就帶伊
      到被告家施用，並與被告之女朋友共三人一起吸食，被告
      並未向伊拿錢；第二次在八十五年間，是客人在頂好賓館
      要的；第三次在八十六年間，伊在頂好賓館後面的樓下向
      被告要的，被告大概給伊五百元份量的甲基安非他命，但
      被告並未向伊拿錢；伊只記得幫客人調過一次貨，並不是
      被告所說的二次（該審判筆錄第十八、二十頁參照），即
      明確證述被告曾免費提供甲基安非他命三次，且明確證述
      第一次之交付地點在被告住處，第二、三次交付的地點均
      在上述賓館（該審判筆錄第十八、二十頁參照，詳如下述
      ），被告於原審法院上開同日審理時亦供稱：曾交付鍾莉
      萍甲基安非他命三次，第一次約在八十四年底，伊買了一
      千元的甲基安非他命回頂好賓館，鍾莉萍向伊要，伊有請
      她用，但鍾莉萍將剩下的全部要走，並說會給一千元，伊
      有同意。第二次及第三次大約都在八十四年、八十五年間
      ，鍾莉萍向我要，我打電話向朋友調，我自己交給鍾莉萍
      ，鍾莉萍當場給我二、三千元，朋友就在旁邊，地點都在
      同一賓館等語（該審判筆錄第十九頁參照），被告與證人
      鍾莉萍於上開偵查、原審雖均否認買賣甲基安非他命云云
      ，但均稱被告確有在八十四年底至八十五年間，先後三次
      交付甲基安非他命各一包給鍾莉萍等情，此部分事實應可
      先予認定。
（三）證人鍾莉萍先於上開警詢時證述向被告購買甲基安非他命
      等情，嗣於偵查、原審審理時改稱未付錢云云，前後所述
      不相符合，被告於上開偵訊時坦承販賣予鍾莉萍，嗣又改
      稱未收錢、或向朋友調云云，證人鍾莉萍及被告嗣後改稱
      未拿錢云云，已有可疑，且證人鍾莉萍與被告並無恩怨乙
      節，已據其於原審法院上開審判筆錄中證述明確（該審判
      筆錄第七頁參照），鍾莉萍與被告既為朋友關係，且無恩
      怨，衡諸常情，自無於警詢中設詞誣陷被告之理，其理甚
      明；另證人鍾莉萍上開於原審之證言反覆不定，互相矛盾
      ，且與被告前揭於檢察官訊問時之陳述不符，顯係事後迴
      護被告，此有瑕疵之證詞，顯非可採，應無法做為有利於
      被告之認定；又販賣甲基安非他命之刑責極重，故其販賣
      行為，均以隱匿方式為之，既無公定價格，復容易因分裝
      而增減份量，而每次買賣之價量，亦常隨雙方關係深淺、
      資力、需求量及對行情之認知、來源是否充裕等因素，而
      異其標準，非可一概而論，然販賣之人從價差或量差中牟
      利之方式雖異，然其意圖營利而販賣則無二致，蓋甲基安
      非他命屬量微價高之物，販賣者皆有暴利可圖，茍非意圖
      販賣營利，焉有甘冒被處重刑而免費提供之理；況被告與
      鍾莉萍非親非故，卻交付甲基安非他命予鍾莉萍之次數多
      達三次，苟無利潤或報酬可圖，被告應無甘冒被查緝法辦
      重刑之危險，僅單純轉讓甲基安非他命交予鍾莉萍之理，
      足認上被告有從中賺取差額利潤圖利之意圖甚明，證人鍾
      莉萍嗣後改稱免費提供云云，應係翻異迴護之詞，被告嗣
      後改辯稱：沒有拿錢、沒有營利云云，顯係翻異飾卸之詞
      ，均不足採信，堪認被告確有此部份意圖營利而販賣甲基
      安非他命之事實。
（四）綜上可知，被告第一次係於八十四年底，在上開賓館，以
      一千元之價格，販賣一包約○．五公克之甲基安非他命給
      鍾莉萍；第二、三次亦均在上開賓館，以同樣之價格及分
      量販賣甲基安非他命各一包予鍾莉萍，且均非轉讓禁藥，
      應可認定，至被告上開偵訊雖稱曾販賣給鍾莉萍四、五次
      等語，但依上開證據僅足證明被告曾販賣三次，如上所述
      ，應依罪證有疑利於被告之原則，認定被告販賣之次數為
      三次。從而，被告上開辯解，無非飾卸之詞，顯然不足採
      信，此部份事證明確，被告犯行堪予認定。
貳、被告意圖販賣收受而非法持有甲基安非他命部分：
一、訊據被告坦承收受由劉富成交付之上開甲基安非他命等情不
  　諱，並於八十六年一月三日警詢時供稱：扣案之甲基安非他
    命係劉富成於八十六年一月一日二十二時許，拿至伊家中託
    伊販賣，共可賣三萬五千元（後供稱可賣四萬元），過二天
    之後，劉富成會過來拿錢，伊當時是想幫劉富成販賣等語（
    臺灣新竹地方法院檢察署八十六年度偵字第六七三號卷宗第
    三、四頁參照）；於原審法院前案訊問時供稱：「（問：何
    時向劉富成處取得甲基安非他命？答：）八十六年一月一日
    劉富成託我代為銷售甲基安非他命三十七公克，放在我那裡
    ，未及販賣就被查到」、「（檢察官提示警訊筆錄被告所述
    部分，問：有何意見？為何你說可賣四萬元？答：）劉富成
    是在八十五年十二月三十一日放在我那裡」等語（原審法院
    八十九年度訴字第一五八號八十九年六月二十一日訊問筆錄
    ，該卷宗第四十一頁參照）；又原審法院九十二年一月十七
    日供稱：「（問：他【劉富成】是何時將甲基安非他命放在
    你家中？答：）八十五年十二月三十一日那天幾點我忘記了
    ，他當天拿去我家時跟我說他現在急須用錢，要我幫他一個
    忙，他跟我說買多少錢就賣多少錢」、「（問：當時你於警
    訊筆錄中有說三萬五千元，是否正確？答：）他當時說他買
    三萬五，看誰要就給他三萬五」、「（問：那你為何說可以
    賣到四萬元？答：）我當時沒有講說可以賣到四萬元，我忘
    記了」「（問：為何還需要用到電子秤呢？答：）要的人會
    看量夠不夠，我們必須當場秤給買主看才行，以避免引起糾
    紛」、「（問：為什麼要有空袋子四百個呢？答：）這四百
    個袋子早就有了，目的是以備不時之需，我是怕袋子破的時
    候可以用」等語（本案該訊問筆錄第二十七至二十八頁參照
    ），均自承所收受之上開劉富成交付之甲基安非他命係為供
    販賣。被告上述供述對於劉富成寄賣而交付甲基安非他命之
    時間前後雖有八十六年一月一日二十二時許及八十五年十二
    月三十一日之差異，但人之陳述係經由知覺、記憶及敘述之
    過程而形成，因時間之經過，或將導致記憶模糊或淡忘乙節
    ，已如前述，從而，本院認定被告於八十六年一月三日案發
    時之警詢筆錄所為之供述，即行為時間為八十六年一月一日
    二十二時許較為可採，因被告當時之供述距離行為時較近，
    其記憶應較清晰正確。又查：該四包甲基安非他命經送請法
    務部調查局鑑定結果，確均為甲基安非他命成分，合計淨重
    共三五．六二公克，包裝重二．二五公克，有該局八十九年
    七月十三日（）陸（一）字第９０４８１１號檢驗通知書
    一件附卷可稽（原審法院八十九年度訴字第一五八號卷宗第
    五十一頁參照）。證人劉富成於原審法院九十二年一月十七
    日審判時雖否認其有將上開甲基安非他命委託被告販賣等語
    ，然查：被告與劉富成二人間並無仇恨乙節，已據劉富成結
    證在卷，衡情被告並無構詞誣陷劉富成之理，且被告若為逃
    避或減輕自己之刑責，僅需供稱上開甲基安非他命係供自己
    吸用而單純持有即可，並無需託詞劉富成寄賣，而構成更重
    之刑罰。從上可見，劉富成係為規避刑責才否認將上開甲基
    安非他命委託被告販賣，已灼然甚明。此外，又有上開甲基
    安非他命四包、電子秤一台、空塑膠袋四百個及分裝管二支
    扣案可資佐證，可見被告前揭自白與事實相符，應可認定。
二、被告受劉富成所託而計畫販賣甲基安非他命，劉富成且會來
    收取販賣所得，此據被告供明在卷，其此部份犯行與劉富成
    間，顯有犯意聯絡及行為分擔。
參、被告非法販賣甲基安非他命予其外甥女陳黎馨部分：
一、訊據被告矢口否認販賣甲基安非他命予陳黎馨，辯稱為警查
    獲時，其有受到警方之刑求；陳黎馨為了讓其老板吳介雄脫
    罪，才寫信給檢察官說伊販賣甲基安非他命；又上開賓館之
    電話機並無擴音設備，證人豆榮源證稱上開賓館之電話有擴
    音設備，係推測之詞，無證據能力。然查：
（一）被告於八十五年一月二十四日二十二時許，在上開賓館接
      獲因陳黎馨佯裝欲向其購買甲基安非他命之電話，而攜帶
      一包毛重二‧二公克之甲基安非他命（驗餘淨重一．八五
      公克）及空塑膠袋三十個前來該賓館，為警查獲乙節，業
      據證人陳黎馨於警詢時證稱：「（問：丙○○是如何為警
      方查獲的？答：）是我協助警方辦案打電話給丙○○佯裝
      向他買甲基安非他命，然後他獨自來賓館時為警查獲的」
      、「（問：丙○○將甲基安非他命藏置於何處？答：）賓
      館二樓樓梯轉彎處」（臺灣新竹地方法院檢察署八十五年
      度偵字第一三二六號偵查卷第七頁反面、第八頁參照），
      核與證人即承辦警員楊瑞斌及豆榮源於檢察官訊問時分別
      結證稱：「（是否有叫陳黎馨打電話給丙○○？答：）有
      的，我們問他甲基安非他命是如何來的，他就打電話去聯
      絡，結果來的人是丙○○」、「（問：陳黎馨在電話中是
      如何說？答：）他當時在電話中說：要買藥，叫他帶藥來
      」、「（問：後來？答：）他們約好在頂好賓館會面。丙
      ○○來後，丙○○並未將甲基安非他命帶在身上，而是放
      在賓館二樓的電源箱裡面，他身上是有分裝袋，後來我們
      帶丙○○去取出甲基安非他命」（同偵查卷宗第四十四頁
      參照）證述情節相符。且陳黎馨於警詢時陳稱被告是伊親
      舅舅，其二人間並無仇怨（同偵查卷宗第七頁反面參照）
      ，並於九十二年一月三日在原審法院證稱：被告即伊舅舅
      跟伊關係很好（該日筆錄第十三頁及第十六頁參照），證
      人陳黎馨與被告既為甥舅親誼，二人關係良好，且無仇怨
      ，陳黎馨自無設詞誣陷被告之理，故其上開證言應可採信
      。
（二）被告於警詢時供稱：於上開時地查獲之甲基安非他命為伊
      所有，伊身上之塑膠袋三十個是要裝甲基安非他命用的，
      伊有會同警方於該賓館二樓樓梯間電源箱中取出甲基安非
      他命等語（同偵查卷宗第十頁至十一頁反面參照）；且被
      告同日於檢察訊問時亦供稱：上開甲基安非他命是伊所有
      ，當時伊身上確有三十個塑膠袋乙節（同偵查卷宗第二十
      七頁參照）。
（三）上開扣案物一包經原審法院送請內政部警政署刑事警察局
      鑑定結果，確有第二級毒品甲基安非他命之成份，其淨重
      為一．九三公克，取○．○八公克鑑驗用罄，驗餘淨重一
      ．八五公克，有該局九十二年六月九日刑鑑字第０９２０
      ０９９１１０號鑑驗通知書在卷可憑。
（四）另原審法院於九十二年五月一日至苗栗市○○路八八九號
      四樓勘驗結果，該樓層已經改為「泉順賓館」，一樓至四
      樓各樓梯間均分別設有電話線箱等情，有原審法院九十二
      年五月一日勘驗筆錄、照片三張及現場圖一件附卷可稽，
      故被告及證人楊瑞斌及豆榮源陳述上開甲基安非他命係在
      該大樓二樓之「電源箱」內查獲乙節，顯有誤解，附此說
      明。
（六）被告另辯稱：前揭賓館之電話機並無擴音設備，證人豆榮
      源證稱陳黎馨以上開電話之擴音設備聯絡伊到該賓館顯屬
      不實乙節，經原審法院於九十二年五月一日至苗栗市○○
      路八八九號四樓勘驗結果，現已改為「泉順賓館」之櫃台
      有二支電話，其一出廠審定日期為八十三年四月七日，經
      公設辯護人以行動電話0000000000撥打000
      000000，接通後，後者之電話聲響，公設辯護人講
      話發現後者之電話機有擴大聲音，但話筒未拿起時，無法
      與對方對談，必須將後者電話筒拿起，才能通話，但此時
      即無擴音效果；另一支電話機之製作日期為二○○二年九
      月等情，有原審法院前揭勘驗筆錄及電話之照片二張附卷
      可稽。按後一電話機之製造日期在本案發生之後，顯與本
      案無關；而前一電話機之出廠日期雖本案發生之前，但該
      賓館既已改由他人經營，該電話機是否為案發當時聯絡被
      告至該賓館所用，尚屬無法證明，從而，自難因此認定陳
      黎馨未以該電話聯絡被告之情事。
（七）雖證人陳黎馨於九十年三月二十六日臺灣高等法院八十九
      年度上更（一）字第七七五號訊問時即改變其證詞，證稱
      ：「他（丙○○）沒有在賣甲基安非他命」、「（八十五
      年一月二十四日晚上）是我們店裡的小姐打的（電話），
      警察要她打，當時丙○○沒有帶東西來」（該卷宗第八十
      九頁參照）。並於九十二年一月三日在原審法院證稱（依
      當時法律無庸具結）：伊從未向被告買過甲基安非他命，
      上述電話不是伊打的，而是鍾莉萍打的，當時是伊老闆吳
      介雄將甲基安非他命放在伊身上，八十五年一月十二日吳
      介雄叫伊寫信給檢察官說甲基安非他命是向被告買的，警
      察搜到伊身上○．二公克的甲基安非他命，是吳介雄事前
      給伊的，並囑附伊說如果警察來時要說這甲基安非他命是
      向被告買的；另外在警察來之前約一小時前，吳介雄叫伊
      將二．二公克的甲基安非他命及夾鏈袋三十個拿去放在一
      、二樓間樓梯的轉角的垃圾筒內，伊每次被抓回去後，吳
      介雄都會打伊，伊被打怕了，所以才在檢察官訊問時講對
      被告不利的話，此次伊外婆叫伊要說實話，不要再害被告
      了，所以才在原審法院為上述證述（原審法院九十二年一
      月三日筆錄參照）云云，但查：
  １．證人鍾莉萍結證稱當時伊人在台北，並未在上開賓館（原
  　　審法院九十二年二月十四日審判筆錄第三十頁參照），被
    　告亦供稱當天鍾莉萍並未在現場（同審判筆錄第二十二頁
      參照），可見陳黎馨證稱上開電話非伊所打，是鍾莉萍所
      打的云云，顯屬無據。
  ２．上開甲基安非他命是藏置在前揭大樓二樓樓梯間之電話線
      箱內，另塑膠袋三十個是藏在被告身上衣服之口袋內，已
      如前述，陳黎馨證稱在警察來之前約一小時前，吳介雄叫
      伊將二．二公克的甲基安非他命及夾鏈袋三十個拿去放在
      一、二樓間樓梯的轉角的垃圾筒內云云，亦非可採。
  ３．苟如陳黎馨所稱：伊事前既知警察會到該賓館來調查案件
  　　，而為上述構陷被告之舉動，但其為何不知趨吉避凶仍將
    　伊所有之甲基安非他命○．二公克放在自己身上，並為警
      查獲，而使自己受到刑事追訴？
  ４．又苟如陳黎馨所述，此次係伊外婆叫伊要說實話，所以才
  　　在原審法院為實在之證述云云，然查：陳黎馨於九十年三
    　月二十六日臺灣高等法院八十九年度上更（一）字第七七
      五號訊問時即已改變以前之證詞，對被告為有利之證述，
      而證稱伊從未向被告購買甲基安非他命等語，已如前述。
      由上可知，陳黎馨顯係事後基於甥舅親情，而為迴護被告
      之詞，自非可採。
二、
（一）按刑事法上所謂之「陷害教唆」係指行為人以「誘人入罪
      」之意思，對於一個「原無犯罪念頭」之人，經由明示或
      默示之意思表示，惹起被教唆人之犯罪決意，亦即行為人
      原無犯罪之決意，因調查犯罪之人之引誘或教唆始起意犯
      罪，始之謂「陷害教唆」；苟行為人如原即具有犯罪之決
      意，警察人員縱有實施「誘捕偵查」方法，以資便利取證
      並逮捕犯罪者，並非藉此惹起行為人之犯意，仍無礙其犯
      罪之成立，此與「陷害教唆」之情形有別（最高法院九十
      年度台上字第四二七三號判決參照）。
（二）查被告於八十四年底，即已開始非法販賣甲基安非他命予
      鍾莉萍乙節，已如前述，被告於八十五年一月二十四日二
      十二時許，接獲陳黎馨佯裝欲向其購買甲基安非他之電話
      ，而攜帶上開甲基安非他命及空塑膠袋至上開賓館，未及
      交貨即為警查獲，可見被告於八十四年底起即具有販賣甲
      基安非他命之犯罪之決意，並非於八十五年一月二十四日
      二十二時許，始由警方或其授意喬裝購買之陳黎馨所造意
      ，是警方將原具有犯罪決意之被告人贓俱獲，尚與陷害教
      唆有間，揆諸前揭最高法院判決意旨，此部份事證，有證
      據能力，自足做為被告論罪之依據，附此敘明。
三、綜上可知，被告於上開時間確有接獲陳黎馨佯裝欲向其購買
    甲基安非他命之電話，而攜帶前揭甲基安非他命及塑膠袋前
    往頂好賓館，為警查獲而販賣未遂之事實，已甚明確。
肆、被告非法販賣甲基安非他命予涂成林、賴政聰部分：
一、訊據被告矢口否認有販賣甲基安非他命予涂成林、賴政聰二
    人，辯稱：八十六、八十七年間伊去服刑前，涂成林曾至伊
    住處施用二、三次甲基安非他命，是伊無償提供涂成林施用
    的，涂成林回去時，伊都免費送他約○．二公克的甲基安非
    他命；又涂成林有欠伊五千元，伊曾打電話向之索取，但該
    電話是他媽媽接的，涂成林因而懷恨在心。伊不認識賴政聰
    ，賴政聰說其未看到伊交甲基安非他命予涂成林，為何指認
    伊販賣甲基安非他命？又賴政聰所稱向伊購買甲基安非他命
    二次，其有無出錢，先後指述不一，顯不可採信。另伊於八
    十六年二月至三月間曾被收押，嗣後其呼叫器即已停用云云
    ；指定辯護人亦為被告辯稱：被告轉讓甲基安非他命予涂成
    林之行為僅為觸犯藥事法第八十三條第一項之轉讓禁藥罪等
    語。
二、經查：
（一）證人涂成林於八十六年九月十九日在警詢時指稱：「（伊
　　　向被告購買甲基安非他命）計有五次，前二次約於八十六
　　　年五月初，地點在丙○○家中，之後三次約於八十六年五
  　　月中旬，地點在苗栗市真善美及菲力電玩店內交易，我每
　    次均購買新台幣貳仟元，而丙○○則交予我○．五至○．
      八（公克）不等之甲基安非他命予我」、「（問：你是如
      何向丙○○購買甲基安非他命？方法？聯絡方式？答：）
      我們都是以電話或呼叫器作為聯絡工具，通常我會先打３
      ３２４６２丙○○家中電話，談好交易價格、數量及交易
      地點，如果丙○○不在家中，我就會以00000000
      0呼叫器與他聯絡，後再約定交易時間地點。」、「（問
      ：右述交易時地有無證人在場？答：）有的，有三次我有
      帶乙位朋友賴政聰共同出資各一千元，向丙○○購買甲基
      安非他命吸食，交易時賴政聰他都全程在場。」、「（問
      ：是哪三次你帶賴政聰共同向丙○○購買甲基安非他命？
      答：）八十六年五月初（正確日期忘了）我帶賴政聰前往
      丙○○家中，我倆先交付貳仟元予丙○○，丙○○之後到
      三樓房間，從窗戶丟壹包甲基安非他命淨重○．八公克予
      我倆人，另外二次，約在八十六年五月中旬，分別在真善
      美及菲力電玩店內交易，這三次都是我與賴政聰各出資壹
      仟元，共同合夥購買」（臺灣苗栗地方法院檢察署八十六
      年度偵字第三三六二號偵查卷第七至八頁參照）。
（二）
  １．證人賴政聰於八十六年九月二十三日警詢時指稱：「（問
　　　：涂成林於八十六年九月十九日下午十五時零分在本隊警
　　　訊筆錄供稱，於八十六年五月初涂成林和你共同出資新台
  　　幣貳仟元向丙○○購買甲基安非他命，地點在丙○○家中
　    交易○．五公克或○．八公克甲基安非他命（因有時候出
      資壹仟元）共二次向丙○○購買是否有此事？答：）是的
      有此事，是涂成林帶我去的。」、「（問：八十六年五月
      中旬涂成林有無帶你共同出資新台幣貳仟元向丙○○購買
      甲基安非他命地點苗栗市真善美及菲力電玩店內交易甲基
      安非他命○．五公克至○．八公克是否有此事？答：）確
      實有此事，每次都是涂成林帶我去的。」、「（問：你和
      涂成林二人總共向丙○○購買幾次甲基安非他命？答：）
      我和涂成林二人共向丙○○購買甲基安非他命金額和數量
      不一定，有時貳仟元台幣或壹仟元台幣購買○．五公克或
      ○．八公克甲基安非他命」、「（問：你和涂成林以何方
      式向丙○○交易甲基安非他命？答：）每次都是由涂成林
      打000000000或000000000電話或呼叫
      器向丙○○連絡交易甲基安非他命一手交錢一手交貨。」
      （臺灣苗栗地方法院檢察署八十六年度偵字第三三六二號
      偵查卷第十頁反面至十一頁參照）。
  ２．其於九十一年七月二十三日檢察官訊問時結證稱：「（問
　　　：丙○○當時是否確有販賣甲基安非他命予你？答：）是
　　　。」、「（問：販賣之時、地、次數？答：）時間是在我
  　　指證的那一年，約在我當時被查獲前的一、二個月前。．
    　．．。次數我目前記得的起碼有三次。」、「【（提示八
  　　十六年九月二十三日賴政聰警訊）當時所述實在否？答：
    　】當時警訊中我所述會同涂成林一起向丙○○購買甲基安
      非他命部分都屬實在，當時此部分我沒有說謊必要。．．
      ．」、「對於我和涂成林共同出錢向丙○○買安部分均屬
      實在。．．．」（臺灣苗栗地方法院檢察署九十年度偵字
      第四三五五號偵查卷第六十六反面至六十七頁參照）。
  ４．其於原審法院九十二年一月十日審判時結證稱：伊記得當
  　　時僅有向被告購買二次甲基安非他命，八十六年五月初，
　    伊與涂成林至被告家中，由涂成林單獨出資一千元，向被
      告購買甲基安非他命，購得後，二人一起至伊家中施用（
      該審判筆錄第十六至十七頁參照）；另一次是八十六年五
      月中旬，伊與涂成林各出五百元而向被告購買一千元的甲
      基安非他命，是用透明夾鏈袋裝的，地點是在苗栗市菲力
      電玩店附近（同筆錄第十四、十五及十七頁參照）。
（三）涂成林及賴政聰於上述筆錄中均指證曾以３３２４６２號
      電話聯絡後，再至被告苗栗市○○街九巷三號住處向被告
      購買甲基安非他命等語。查被告於八十六年九月十三日在
      苗栗刑警隊詢問時供稱：其住所為苗栗縣苗栗市○○街九
      巷三號，電話為３３２４６２號（臺灣苗栗地方法院檢察
      署八十六年度偵字第三三六二號偵查卷第四頁參照），核
      與下述呼叫器客戶基本資料表及租用申請書（詳如下列說
      明）上所載被告之戶籍地址及聯絡電話相符。
（四）
  １．雖被告辯稱：八十六、八十七年間伊曾在上開住處無償提
  　　供甲基安非他命二、三次予涂成林施用，並再免費送他甲
　    基安非他命回家用；又涂成林有欠伊五千元，伊曾打電話
      向之索取，但該電話是他媽媽接的，涂成林因而懷恨在心
      云云。然查：
  （１）被告自八十六年九月十三日警詢起，雖即以其與涂成林
        間有點財務糾紛，由涂成林之母出面解決，故涂成林對
        之耿耿於懷，無法諒解，除此之外，沒有仇恨置辯（同
        偵查卷第四頁反面參照）。但查：涂成林於八十六年九
        月十九日警詢時，明白指稱伊與被告並無仇恨，同偵查
        卷第七頁反面參照），嗣涂成林於八十六年十一月五日
        偵查時、九十年六月四日臺灣高等法院訊問時雖分別供
        稱「是警察打人」或「被警察刑求」云云（同偵查卷第
        四十九頁、臺灣高等法院八十九年度上更（一）字第七
        七五號卷宗該日訊問筆錄第三頁參照）來推翻其以前指
        認被告販賣甲基安非他命之事實，但此時均未以與被告
        間有何仇恨為推翻前揭指述之理由。及至原審法院九十
        二年一月十日審理時涂成林才結證以「因為（指八十六
        年二月份）我曾跟他借過五千元，後來他以電話來向我
        催討，正好被我媽媽接到，他把這件事告訴我媽媽，因
        此我對他懷恨在心，這件事情我在高院時就有講過了」
        云云（該筆錄第十九、二十一頁參照）。假如涂成林與
        被告間自八十六年二月間即有此項仇恨，為何從八十六
        年五月間起至九十年六月間止，司法偵審機關對之訊問
        多次，其均未以此項債務糾紛導致與被告間之仇恨為辯
        ？甚且供稱其二人間並無仇恨云云，直至原審九十二年
        一月十日審理時才為此項證述，其真偽已堪置疑。假如
        其二人間自八十六年二月間起即有此項仇恨存在，致涂
        成林對被告不能諒解且耿耿於懷，為何八十六年及八十
        七年間，被告還會免費提供二、三次之甲基安非他命予
        涂成林施用，且臨去前，再免費送涂成林甲基安非他命
        以便回家吸用之理？
  （２）按被告前因違反毒品危害防制條例案件經臺灣新竹地方
        法院判決後，在臺灣高等法院八十八年度上訴字第三四
        九六號案件審理時，先後於八十八年九月二十七日、十
        月二十五日、十二月二十日、八十九年三月十三日行準
        備程序，並於八十九年三月二十一日審判，均未傳訊證
        人涂成林；該案經最高法院發回更審後，臺灣高等法院
        八十九年度上更（一）字第七七五號案件於九月十一日
        、九十年三月二十六日、四月十三日、二十七日、五月
        二十一日行準備程序、七月三日審理時，涂成林均未出
        庭作證。雖其曾於九十年六月四日準備程序時出庭，但
        並未證述其與被告間因上開五千元之債務而生糾葛之事
        ，此業據原審法院向臺灣新竹地方法院檢察署調取被告
        前揭案件檢閱無訛，從而，涂成林所稱：「這件事情我
        在高院時就有講過了」云云，亦與事實不符，自無從為
        有利於被告之認定。
  ２．被告又辯稱：伊於八十六年二月至三月間曾被收押後該呼
      叫器即已停用云云，然查：000000000號呼叫器
      係被告於八十五年六月二十一日委託賴融慶向銅鑼電信局
      申請，並自該起使用，並於八十六年七月一日將「０５９
      」之字頭升碼為「０９５９」，至八十六年八月三十日因
      欠費拆機而停止使用等情，業據原審法院向該公司函查屬
      實，有中華電信股份有限公司九十二年三月四日函復原審
      法院之該呼叫器客戶基本資料表、租用申請書及委託書各
      一件附審理第一卷可稽，從而，被告此項辯解，顯屬不實
      ，不可採信。
  ３．另涂成林雖於八十六年十一月五日偵查時供稱：伊未向被
　　　告購買甲基安非他命，是因為警察打人，才供稱向被告購
　　　買（臺灣苗栗地方法院檢察署八十六年度偵字第三三六二
  　　號偵查卷第四十九頁參照）；其另於九十年十二月二十六
    　日偵查時結證供稱：八十六年間伊並未向被告買過甲基安
      非他命，因與被告是很熟的朋友，故被告才免費請伊吸用
      ，之前雖供稱曾向被告購買甲基安非他命等語，是因伊與
      賴政聰、邱國勳及其朋友共四人，在邱國勳家中為警查獲
      ，警察要渠等供出「藥頭」的來源，渠等被警察逼的受不
      了，才由賴政聰提議說是被告賣給渠等甲基安非他命等語
      （臺灣苗栗地方法院檢察署九十年度偵字第四三五五號偵
      查卷第四十九頁反面、第五十頁參照）；涂成林於原審法
      院九十二年一月十日審理時亦結證稱：（八十六年五月此
      案檢察官追問毒品來源？）當時我是說向丙○○買沒錯，
      但都是他請我吃，之後還會包一小包給我帶回去都是我載
      賴政聰到丙○○家，我上去吸，他在樓下等我，有二、三
      次都是如此，是八十六年四、五月間，被警察刑求是八十
      六年五月二十日與邱國勳等四人被抓那一次（該審判筆錄
      第十八、二十至二十二頁參照）。經查：涂成林、賴政聰
      、邱國勳及謝維政四人，於八十六年五月二十日在苗栗市
      ○○里○鄰○○街三十六號邱國勳家中為警查獲當天，涂
      成林與賴政聰二人於警詢及偵查時，均未供稱向被告購買
      甲基安非他命之情事，此有前揭警詢及偵查筆錄在卷可稽
      （臺灣苗栗地方法院檢察署八十六年度偵字第八八八號偵
      查卷第六至九頁、第二十三至二十五頁參照），而涂成林
      係於八十六年五月二十九日、六月十九日偵查及同年九月
      十九日警詢時始指稱被告上述販賣甲基安非他命之事實，
      已如前述。從上可見，證人涂成林陳稱警察打人伊才供稱
      向被告購買甲基安非他命云云，顯然與事實不符，核係故
      為迴護被告之詞，亦不足為有利於被告之認定。
三、
（一）按告訴人、證人之陳述有部分前後不符，或相互間有所歧
      異時，究竟何者為可採，法院仍得本其自由心證予以斟酌
      ，非謂一有不符或矛盾，即應認其全部均為不可採信；尤
      其關於行為動機、手段及結果等之細節方面，告訴人之指
      陳，難免故予誇大，證人之證言，有時亦有予渲染之可能
      ；然其基本事實之陳述，若果與真實性無礙時，則仍非不
      得予以採信，最高法院七十四年度台上字第一五九九號判
      例足資參照。次按人之陳述係經由知覺、記憶及敘述之過
      程而形成，因時間之經過，或將導致記憶模糊或淡忘，此
      乃事理之常，自難執此而謂證人之證詞全無可採。
（二）經查證人賴政聰對於被告販賣其等甲基安非他命之次數及
      金額等，其等前後論述雖有些微歧異，但揆諸前揭最高法
      院判例意旨及說明，本院認為證人賴政聰所述向被告購買
      假機安非他命之基本事實之陳述均相同，而證人涂成林先
      於警詢證稱向被告購買甲基安非他命等語，此部分證述核
      與證人賴政聰上開所述相符，但證人涂成林於偵訊、及原
      審改稱未向被告購買甲基安非他命云云，與其上開警詢所
      述、及人賴政聰上開所述顯不相同，且涂成林仍證稱被告
      有交付甲基安非他命供其施用等情，被告亦供稱有免費提
      供涂成林甲基安非他命等情，可見其雖改稱係被告免費提
      供云云，仍保留證述被告交付甲基安非他命之事實，但涂
      成林既證述其與被告有上開債務糾紛之怨隙，何以被告卻
      又願意多次免費提供甲基安非他命？足見證人涂成林上開
      偵、審所述，顯係避重就輕迴護被告之詞，難以採信，應
      已其上開警詢與證人賴政聰相符之證述為可採，至證人賴
      政聰雖曾於八十六年五月二十日警詢時指證其甲基安非他
      命係向涂成林所買云云（見上開偵八八八號影卷第八頁）
      ，但其甲基安非他命來源，原本即可能有多處，其在警詢
      時亦有可能因為有其他考量而僅為如上供述，但其嗣後既
      已為上開證述，且經具結詰問，自不能以其此部分之警詢
      所述而為有利被告之認定。至其購買之次數、金額等情，
      爰審酌其二人前揭證詞，以最有利於被告之供述之次數（
      二次）及金額（共同出資一千元），而認定該二人應僅向
      被告購買甲基安非他命二次，即第一次於八十六年五月初
      ，其二人共同出資一千元，至被告上開家中向被告購買甲
      基安非他命約○．五公克；第二次係同年月中旬，其二人
      共同出資一千元，在苗栗市菲力電玩店，向被告購買甲基
      安非他命約○．五公克之事實，且被告並非轉讓甲基安非
      他命予涂成林，應甚為明確。從而，被告另辯稱伊不認識
      賴政聰，賴政聰所為之指證有其所稱之瑕疵，為不可採云
      云，顯屬無據。故被告此部分之犯行，亦甚明確，應依法
      論科。
伍、被告係基於意圖營利而販賣甲基安非他命：
一、經查，被告前揭自白：伊以一千元向人販入一包○．七公克
    的甲基安非他命，將其中○．五公克販賣予鍾莉萍，留下○
    ．二公克供已吸用，由此可見被告販賣上開甲基安非他命即
    賺得○．二公克之甲基安非他命，有相當利潤可圖。次查被
    告與鍾莉萍、涂成林及賴政聰均無深刻之情誼，且鍾莉萍的
    客人與被告亦素昧平生；況被告於八十五年間並無職業而以
    賭博維生（臺灣新竹地方法院檢察署八十五年度偵字第一一
    八四二號偵查卷第四頁反面參照），被告當時既無資力，衡
    諸經驗法則，被告自無甘冒重典無償為鍾莉萍或其客人出面
    向他人購買甲基安非他命，或致贈甲基安非他命予陳黎馨、
    涂成林及賴政聰之理。綜上所述，足見被告確係意圖營利而
    為前揭販賣犯行，已灼然甚明。
二、又被告上開販賣甲基安非他命之犯行，於八十四年底至八十
    五年間已販賣鍾莉萍三次，於八十五年一月二十四日又販賣
    陳黎馨未遂，於八十六年五月初、五月中旬各販賣涂成林與
    賴政聰各一次，均據本院認定如上，可見上開劉富成於八十
    六年一月一日交付甲基安非他命給被告時，被告顯亦係承續
    上開販賣之概括犯意而收受，即被告基於概括犯意，先後為
    供販賣而持有賣予鍾莉萍、陳黎馨、涂成林、賴政聰之甲基
    安非他命、及上開劉富成所交付之甲基安非他命，雖上開劉
    富成所交付之甲基安非他命未及販賣即遭查獲，但此部分行
    為亦屬其連續販賣犯行之其中一行為，可以認定。
三、被告及上開證人之歷次供述，雖均稱其買賣、交付之物為安
    非他命云云，但上開扣案物經鑑驗結果，均係甲基安非他命
    成分，已如上述，可見上開買賣之物應係甲基安非他命，附
    此敘明。
陸、比較新舊法部分：
（一）被告犯罪後，毒品危害防制條例業於八十七年五月二十日
      修正公布，同年月二十二日生效，將甲基安非他命列為第
      二級毒品，製造、運輸、販賣第二級毒品者，依同條例第
      四條第二項規定，處無期徒刑或七年以上有期徒刑，得併
      科新台幣七百萬元以下罰金（同條第五項亦有處罰未遂罪
      ）。比較新舊法律以修正前之適用之麻醉藥品管理條例第
      十三條之一第二項第一款之處罰較輕，被告行為後法律有
      變更，依刑法第二條第一項前段規定，應適用行為時之麻
      醉藥品管理條例第十三條之一第二項第一款處斷。
（二）查本件被告所犯上開麻醉藥品管理條例第十三條之一第二
      項第一款之規定，法定刑中得併科罰金刑，而被告行為後
      ，九十四年二月二日修正公布之刑法業於九十五年七月一
      日施行，其中刑法第三十三條第五款關於主刑罰金已修正
      為：「罰金：新台幣一千元以上，以百元計算。」與修正
      前之規定：「罰金：（銀元）一元以上。」之規定相較，
      修正後關於罰金刑之法定範圍顯已提高，應以行為時之規
      定有利於被告，應依修正後刑法第二條第一項前段之規定
      ，適用行為時之法律，即本件應依新修正刑法第二條第一
      項前段，適用行為時之修正前刑法第三十三條第五款有關
      於罰金之規定。
（三）被告行為後，上開新修正刑法已刪除第五十六條連續犯之
      規定，則被告之犯行，因行為後新法業已刪除連續犯之規
      定，此刪除雖非犯罪構成要件之變更，但顯已影響行為人
      刑罰之法律效果，自屬法律有變更，依新法第二條第一項
      規定，比較新、舊法結果，仍應適用較有利於被告之行為
      時法律即舊法論以連續犯（最高法院九十五年第八次刑事
      庭會議決議參照）。
柒、查甲基安非他命前經行政院衛生署於民國七十九年十月九日
    以衛署藥字第九○四一四二號函列為麻醉藥品管理條例第二
    條第四款「化學合成類麻醉藥品」加以管理，不得非法輸入
    、製造、運輸、販賣、持有、施打或吸用，並自七十九年十
    月十一日起生效。核被告如事實欄二、（一）（四）所為，
    係犯麻醉藥品管理條例第十三條之一第二項第一款之非法販
    賣化學合成麻醉藥品罪；被告如事實欄二、（三）所為，係
    犯同條款及同條第三項之非法販賣化學合成麻醉藥品未遂罪
    （起訴書記載此部分亦構成同條項第一款之既遂罪，尚有未
    洽）。被告為供非法販賣而非法持有甲基安非他命之低度行
    為，應為其進而非法販賣之高度行為所吸收，不另論罪。被
    告先後五次非法販賣甲基安非他命既遂及一次未遂之犯行，
    時間緊接，犯罪構成要件相同，顯係基於概括之犯意而為，
    應依修正前連續犯之規定論以非法販賣甲基安非他命既遂罪
    ，並依法加重其刑。又被告於連續販賣甲基安非他命期間，
    又有如事實欄二、（二）所示之基於販賣之意圖而持有甲基
    安非他命犯行，與其先後多次基於販賣之意圖而持有甲基安
    非他命之犯行，顯係基於概括犯意為之，亦應論以連續行為
    ，該低度行為同為其進而販賣之之高度行為所吸收，不另論
    罪。被告所為上開如事實欄二、（二）所示部分之犯行，與
    劉富成間顯有犯意聯絡及行為分擔，均為共同正犯。原審以
    被告罪證明確，予以論罪科刑，固非無見。惟查：(1)如事實
    欄二、（二）所示之基於販賣之意圖而持有甲基安非他命犯
    行，與其先後多次基於販賣之意圖而持有甲基安非他命之犯
    行，應論以連續行為，而該低度行為同為其進而販賣之之高
    度行為所吸收，不另論罪，但原審誤認被告如事實欄二、（
    二）所為，係犯意圖販賣而非法持有化學合成麻醉藥品罪，
    並與其販賣犯行分論併罰，尚有違誤；(2)原審就被告所為上
    開如事實欄二、（二）所示部分之犯行，認定係受託於劉富
    成，劉富成且會來收取販賣所得，但未認定其與劉富成間為
    共同正犯，亦有未洽。被告以否認販賣犯行為由上訴，雖無
    理由，但原判決既有上述可議之處，自應由本院將原判決除
    免訴部份外予以撤銷改判。爰審酌被告有如事實欄所示本案
    行為前之犯罪前科，素行不良，為求一已私利，不惜販賣甲
    基安非他命殘害他人，甚且連自己之外甥女亦不能或免，惡
    性非輕，及其犯罪之動機、目的、手段，販賣次數、數量、
    所生危害及犯後態度等一切情狀，量處如主文第二項所示之
    刑，以資懲儆。公訴人雖求處被告有期徒刑十五年，但綜觀
    被告上述犯行之時間、數量及販賣之對象，可見其僅所為遠
    非大盤商毒害國人身心健康所造成之危害可比，暨與其他同
    類案件量刑之斟酌，故未依公訴人之上開求刑，附此說明。
    另以扣案之甲基安非他命一包（驗餘淨重一．八五公克）、
    甲基安非他命四包（驗餘淨重共三十五．六二公克，包裝重
    二．二五公克），均為違禁物，應依刑法第三十八條第一項
    第一款之規定宣告沒收。扣案之電子秤一台係共犯劉富成所
    有，此據被告供明在卷，扣案之空塑膠袋共四百三十個、分
    裝管二支，被告供稱均係其所有，被告且供明上開眾多空塑
    膠袋係以備不時之需在卷，上開扣案物又查無證據足認已經
    使用，顯均係供犯罪預備之物，爰均依刑法第三十八條第一
    項第二款之規定宣告沒收。
捌、不另為無罪諭知部分：
一、公訴意旨另略以：被告基於上述意圖營利之概括犯意，於八
    十五年一月十六日十七時許、同年月十九日八時許，在上述
    頂好賓館，各將甲基安非他命一包（重量皆不詳），分別以
    一千元之代價，連續二次販賣予陳黎馨，因認被告此部份亦
    涉有麻醉藥品管理條例第十三條之一第二項第一款之連續非
    法販賣化學合成麻醉藥品罪嫌。公訴人認被告涉嫌此部份二
    次非法販賣甲基安非他命予陳黎馨之犯行，無非以證人陳黎
    馨之指述為其證據，然查：
（一）訊據被告堅決否認此項犯行，辯稱伊並未非法販賣甲基安
      非他命予陳黎馨等語，證人陳黎馨於警詢時固指稱：「（
      問：安非他命向何人購買？價格如何？答：）甲基安非他
      命係向丙○○．．．以每小包（新台幣）壹仟元購得」、
      「（問：妳每次向他購買時是以何種方式達成呢？答：）
      大部分都是我打電話給他，然後他將甲基安非他命送到我
      工作賓館的一樓門口，復一手交錢一手交貨完成的」、「
      我八十五年元月十六日十七時許向他購買一包，元月十九
      日早上八點多亦向他購買乙次」（臺灣新竹地方法院檢察
      署八十五年度偵字第一三二六號卷宗第七頁參照）；其於
      檢察官訊問時亦指稱：「（問：甲基安非他命何來？答：
      ）我是一月十九日向我舅舅丙○○以一千元向他買，是在
      我工作的頂好賓館一樓他交給我的，另外一月十六日也是
      以一千元向他買過一次．．．」（同偵查卷宗第二十六頁
      參照）。
（二）又如事實欄二、（三）所示之事實，證人即該案件之承辦
      警員楊瑞斌於原審審判時，對於陳黎馨如何打電話約被告
      前來上述賓館時結證稱：「她（即陳黎馨）說我要東西了
      ，跟上次一樣，請你（即被告）拿來」、「我們（即承辦
      警員）只有告訴她（即陳黎馨）平時她是如何聯絡的，就
      用平時的方式來聯絡」（原審法院九十二年二月十四日審
      判筆錄第二十六頁、第二十九頁參照）。但被告於八十五
      年一月二十四日二十二時許，接獲電話前往上開賓館時，
      係將甲基安非他命放置於樓梯間之電話線箱內，而人直接
      上開該大樓四樓之賓館，並非在該大樓一樓門口，一手交
      錢一手交貨完成交易乙節，已如前述。證人之證詞既有瑕
      疵，且無其他補強證據，自難僅憑單一證人之指述，即遽
      入人罪，而認定被告有此部分犯行。
二、公訴意旨又略以：被告於八十六年五月初在其上開住處，及
    同年月中旬在前揭電玩店，另各分別以一千元或二千元之代
    價，販賣○．五至．八公克之甲基安非他命予涂成林、賴政
    聰共三次，因被告堅決否認有此犯行，且證人涂成林、賴政
    聰上開證詞亦不足認定有此事實，已如上述，亦難認被告有
    此部分犯行。
三、此外，本院復查無其他證據足資證明被告有上述此部份之犯
    行，本應為無罪之諭知，但公訴人認此與前開有罪部分有裁
    判上一罪關係（連續犯），故均不另為無罪之諭知。
據上論結，應依刑事訴訟法第三百六十九條第一項前段、第三百
六十四條、第二百九十九條條第一項前段，（修正前）麻醉藥品
管理條例第十三條之一第二項第一款，刑法第十一條前段、第二
條第一項前段、第二十八條、修正前第五十六條、修正前第三十
三條第五款、第三十八條第一項第一款、第二款，判決如主文。
本案經檢察官乙○○到庭執行職務。
中　　華　　民　　國　　96　　年　　6 　　月　　26　　日
            刑事第九庭  審判長法　官　陳  筱  珮
                              法　官　趙  春  碧
                              法　官　余  仕  明
上列正本證明與原本無異。
如不服本判決應於收受送達後十日內向本院提出上訴書狀，其未
敘述上訴之理由者並得於提起上訴後十日內向本院補提理由書（
均須按他造當事人之人數附繕本）。
                              書記官  林  玉  惠
中　　華　　民　　國　　96　　年　　6 　　月　　27  　日
